【裁判字號】    99,司財管,76
【裁判日期】    990818
【裁判案由】    指定遺產管理人
【裁判全文】
臺灣士林地方法院民事裁定            99年度司財管字第76號
聲  請  人  臺北市政府
法定代理人  甲○○
上列聲請人聲請指定被繼承人乙○○之遺產管理人事件，本院裁
定如下：
    主  文
選任財政部國有財產局臺灣北區辦事處為被繼承人乙○○（男，
民國○○年○ 月○○日生，身分證統一編號：Ｚ000000000號，生前住
臺北市士林區○○○路○ 段392 巷6 號4 樓之7 ，民國98年9 月
28日死亡）之遺產管理人。
准對被繼承人乙○○之大陸地區以外之繼承人為承認繼承之公示
催告。
被繼承人乙○○之大陸地區以外之繼承人，應自前項公示催告最
後登載新聞紙之日起壹年貳月內承認繼承。上述期限屆滿，無繼
承人承認繼承時，被繼承人乙○○之遺產，於清償債權並交付遺
贈物後，如有賸餘即歸屬國庫。
程序費用由被繼承人乙○○之遺產負擔。
    理  由
一、按繼承開始時，繼承人之有無不明，而無親屬會議或親屬會
    議未於1 個月內選定遺產管理人者，利害關係人得聲請法院
    選任遺產管理人，並由法院依公示催告程序，定6 個月以上
    之期限，公告繼承人，命其於期限內承認繼承，民法第1177
    條、第1178條第1 項、第2 項定有明文。
二、本件聲請意旨略以：聲請人為被繼承人乙○○（男，民國○○
    年○ 月○○日生，身分證統一編號：Ｚ000000000號，生前住臺
    北市士林區○○○路○ 段392 巷6 號4 樓之7 ，民國98年9
    月28日死亡）之債權人，被繼承人欠繳98年地價稅及99年房
    屋稅各新臺幣443 、1,789 元，以上共計2,232 元稅捐尚未
    繳納。今被繼承人遺有台北市○○區○○段四小段713 地號
    土地及台北市士林區○○○路○ 段392 巷6 號4 樓之7 房屋
    等二筆房地，惟被繼承人死亡後，並無繼承人，亦未經親屬
    會議選定被繼承人之遺產管理人，致上開稅捐無法徵起，為
    保障上開債權，爰依民法第1178條及非訟事件法第149 條規
    定，聲請選任被繼承人乙○○之遺產管理人等語，並提出欠
    稅查詢單、戶籍謄本、除戶戶籍謄本、全國財產稅總歸戶財
    產查詢清單、財政部財稅資料中心家庭成員資料查詢清單、
    繼承系統表等件為證。
三、經查，聲請人主張之上開事實，業據提出上述證據作為佐證
    ，堪信為真正。又本件被繼承人並無繼承人，且未經親屬會
    議選定被繼承人之遺產管理人，且被繼承人遺有二筆房地，
    亦有全國財產稅總歸戶財產查詢清單在卷可佐。聲請人台北
    市政府為稅捐徵收機關，自有法律上利害關係，得為本件聲
    請，合先敘明。
四、次查，被繼承人乙○○無配偶、子嗣、兄弟姊妹，其父不詳
    ，其母親、外祖父母均於繼承開始前即死亡。本院審酌被繼
    承人無繼承人，而財政部國有財產局為管理國家財政之法定
    機關，確實具有相當之公信力，且被繼承人之遺產於公示催
    告程序後無人承認繼承，依法即歸屬國庫，又經本院函請財
    政部國有財產局臺灣北區辦事處對本件聲請選任被繼承人之
    遺產管理人乙事具體表示意見，該處函覆請秉權處理，有財
    政部國有財產局臺灣北區辦事處99年7 月20日台財產北接字
    第0990019006號函附卷可稽，本院因認該處任被繼承人之遺
    產管理人並無不妥，爰裁定如主文第1 項所示，並依法為承
    認繼承之公示催告。
五、爰裁定如主文。
六、如不服本裁定，應於裁定送達後10日內，以書狀向本院提出
    抗告狀，並繳納抗告費新臺幣1,000 元。
中    華    民    國    99    年    8     月    18    日
                  家事庭司法事務官

司法院資訊處製作；財團法人民間司法改革基金會備份。
